臺灣臺南地方法院刑事判決　　　　　　　 96年度訴字第820號
公　訴　人　臺灣臺南地方法院檢察署檢察官
被　　　告　乙○○
選任辯護人　李家鳳律師
上列被告因違反槍砲彈藥刀械管制條例案件，經檢察官提起公訴
（96年度偵字第345號），本院判決如下：
    主  文
乙○○無罪。
    理  由
一、公訴意旨係以：被告乙○○與唐榮宏（已另案提起公訴）為
    朋友關係。唐榮宏前於民國89年9月22日上午8時43分許，因
    持美製制式WALTHER手槍（槍枝管制編號：0000000000號，
    含彈匣一個）1枝（下稱系爭槍枝），在臺南市○○區○○
    路6段517號「臺南市農會土城辦事處」，犯強盜財物案件，
    事後將上開手槍藏置位於嘉義縣大埔鄉「曾文水庫」附近山
    區不知情之友人甲○○所有之工寮後，隨即偷渡前往大陸地
    區藏匿，嗣於90年1月16日，被告乙○○至大陸地區與唐榮
    宏碰面後，唐榮宏告知被告乙○○上開手槍藏置地點，詎被
    告乙○○明知槍砲彈藥為政府明令列管之管制物品，非經中
    央主管機關許可，不得持有，竟基於持有槍枝之犯意，於90
    年3月間某日晚上，至嘉義縣大埔鄉甲○○住處，要求甲○
    ○帶其至唐榮宏居住之工寮，取得上開美製制式WALTHER手
    槍1 枝，而未經許可，持有該槍枝後，再交予真實姓名、年
    籍均不詳之人，再輾轉由何安財（現由臺灣高雄地方法院審
    理中）取得上開手槍。因認被告乙○○涉犯槍砲彈藥刀械管
    制條例第7條第4項之未經許可持有手槍罪罪嫌。
二、按犯罪事實應依證據認定之，無證據不得認定犯罪事實，又
    不能證明被告犯罪或其行為不罰者，應諭知無罪之判決，刑
    事訴訟法第154條第2項、第301條第1項分別定有明文。又認
    定不利於被告之事實，須依積極證據，茍積極證據不足為不
    利於被告事實之認定時，即應為有利於被告之認定，更不必
    有何有利之證據；且刑事訴訟法上所謂認定犯罪事實之積極
    證據，係指適合於被告犯罪事實之認定之積極證據而言，雖
    不以直接證據為限，間接證據亦包括在內，然而無論直接或
    間接證據，其為訴訟上之證明，須於通常一般之人均不致有
    所懷疑，而得確信其為真實之程度者，始得據為有罪之認定
    ，倘其證明尚未達到此一程度，而有合理之懷疑存在時，自
    不能以推測或擬制之方法，以為有罪裁判之基礎，有最高法
    院40年臺上字第86 號判例、76年臺上字第4986號判例可資
    參照。再認定犯罪事實所憑之證據，雖不以直接證據為限，
    間接證據亦包括在內，然而無論直接或間接證據，其為訴訟
    上之證明，須於通常一般之人均不致有所懷疑，而得確信其
    為真實之程度者，始得據為有罪之認定，倘其證明尚未能達
    到此一程度，而有合理之懷疑存在時，致使無從形成有罪之
    確信，根據「罪證有疑，利於被告」之證據法則，即不得遽
    為不利被告之認定（最高法院94年度臺上字第5509號判決意
    旨可資參照）。
三、公訴人認被告乙○○涉犯上開罪嫌，無非係以被告乙○○供
    述：在唐榮宏逃亡大陸地區時，曾與唐榮宏見面等語；證人
    唐榮宏證述：曾將藏槍處所告知被告，由被告前往取槍後持
    有之事實；及證人甲○○之證述：被告曾至證人甲○○住處
    ，要求證人甲○○帶其至唐榮宏曾經藏身之工寮。及有內政
    部警政署刑事警察局分別於95年6月29日、95年10月27日先
    後以刑鑑字第0950079328號及刑鑑字第0950158227號函表示
    ：自另案被告何安財處所扣得之槍枝為係美國WALTHER廠PPK
    型口徑0.380吋之制式半自動手槍，槍號為「A009499」，槍
    管內具6條右旋來復線，機械性能良好，可擊發同口徑制式
    子彈，並認具殺傷力，及自另案被告何安財處取得之手槍，
    與另案被告唐榮宏所涉及臺南市農會土城辦事處強盜案所使
    用之手槍為同一槍枝。訊據被告固坦承：雖認識訴外人唐榮
    宏，並曾於至大陸廈門地區另找友人而與訴外人唐榮宏見面
    等情，惟堅決否認有何違反槍砲彈藥刀械管制條例案件，辯
    稱：訴外人唐榮宏並未將槍枝藏放地點告知被告，被告亦未
    至訴外人唐榮宏藏放槍枝之處所取走而持有本件槍枝等語。
    辯護意旨則以：本件雖有證人唐榮宏證述指陳將系爭槍枝交
    予被告，然查，證人唐榮宏於檢察官偵查中經數次提訊，證
    人唐榮宏先稱由其告知被告藏槍地點，被告去山上找朋友，
    再由朋友帶被告去將槍取出，復改稱被告不知其藏槍地點，
    因此，有告訴被告去找證人甲○○，是由甲○○拿出槍枝交
    給被告等語，是證人唐榮宏有關被告究竟如何取得系爭槍枝
    之時間、方式等證述內容先後不一，是否足以採信，已非無
    疑。另證人甲○○則否認曾看過證人唐榮宏所藏放之系爭槍
    枝，更否認有將系爭槍枝交予被告，足徵證人唐榮宏之指述
    與事實不符，自不足採，是本件除證人唐榮宏之指述外，並
    無其他證據可以證明被告持有系爭槍枝，且證人唐榮宏所述
    內容先後不一，在無其他積極補強證據足以證明證人唐榮宏
    有將系爭槍枝交予被告之證述與事實相符，自不得以證人唐
    榮宏之唯一指述為被告有罪之唯一證據，依法應為被告無罪
    之諭知等語為被告辯護。
四、經查：
（一）據證人唐榮宏雖指陳其所持有制式點38手槍，係於89 年9
      月22日用以持搶強盜臺南市安南區土城農會運鈔車使用之
      槍枝業已交予被告等情，但觀證人唐榮宏所陳述交付系爭
      槍枝內容，證人唐榮宏於95年8月7日警詢中陳稱：伊於犯
      案後，約於89年10月中旬偷渡至大陸地區，在11月中旬，
      因被告表示要使用系爭手槍，伊於89年11月中旬打電話告
      知被告表示系爭槍枝藏放在嘉義大埔一處山上工寮內，被
      告於取得系爭槍枝後曾親自打電話到大陸給伊表示已取得
      系爭槍枝，且被告於90年初及91年初均曾至大陸廈門找伊
      等語（見附於偵查卷第10頁調查筆錄），但證人唐榮宏於
      96年3月27日檢察官偵查中則證稱：「（問：你89年9 月
      22日搶完土城農會後，將那把手槍交給何人？）我將槍藏
      在嘉義縣大埔鄉曾文水庫的山上工寮。（問：乙○○如何
      知那槍藏在大埔山上？）乙○○有到大陸找我，我告訴他
      藏槍地點，他去找我山上的朋友，叫朋友帶他去將槍取出
      來。（問：你如何知道他去取槍？）我和山上的朋友電話
      聯絡時，朋友有告訴我。（問：乙○○那枝槍是何時去拿
      ？）是90年3、4月間」等語（見偵查卷第53頁至第54頁訊
      問筆錄），是據證人唐榮宏上開所述，有關證人唐榮宏如
      何告知被告藏放系爭槍枝處所，證人唐榮宏於警詢中先稱
      在89年11月偷渡至大陸後，曾與被告以電話聯繫並告知被
      告有關其所有點38制式手槍藏放地點等情，但於檢察官偵
      查中則改陳被告至大陸找證人唐榮宏，證人唐榮宏告知被
      告藏放槍枝之地點等語；另有關被告究竟何時去拿系爭槍
      枝部分，證人唐榮宏先稱89年11月中旬告知被告有關藏放
      槍枝處所，且被告取得槍枝後親自打電話到大陸給伊告知
      有取得槍枝等語，但於檢察官偵查中則稱被告於90年3月
      至4月間去取槍枝等語，是證人唐榮宏先後證述有關其告
      知被告藏放槍枝事宜之方式究為以電話聯繫告知或被告至
      大陸找證人唐榮宏而告知；及被告究於何時取得系爭槍枝
      ，證人唐榮宏先稱於89年11月間，之後則改陳為90年3月
      至4月間等情均不一，實不無疑義；且證人唐榮宏所稱將
      槍枝藏放在友人甲○○所有工寮內，並經該友人甲○○帶
      被告取出其所有前開槍枝一節，亦為證人甲○○所否認，
      即證人甲○○證稱：伊並沒有看過唐榮宏持有槍枝，唐榮
      宏在臺南市犯下強盜案件2天後，警察有找伊，伊才知唐
      榮宏犯下農會強盜案件，且唐榮宏會至伊檳榔園之工寮事
      前也不會告知伊，僅偶爾會去找伊，在唐榮宏強盜農會後
      ，過一段時間的某日，被告與一名不知名之男子找伊表示
      要拿唐榮宏的物品，伊本來拒絕，但經電話聯絡唐榮宏，
      唐榮宏表示要伊帶被告去山上工寮拿其衣物，因唐榮宏口
      氣不好，且語帶威脅，伊才帶被告至山上工寮，且唐榮宏
      並沒有說有將槍枝藏放在工寮內，唐榮宏只表示有東西放
      在工寮要伊帶被告去拿，伊也不知道什麼東西，後來到工
      寮後，伊就收一些唐榮宏個人的衣物、茶壺、茶葉、小瓦
      斯、泡麵等物品後交予被告，伊並沒有看到任何槍枝，被
      告也沒有說要來拿槍枝等語（見偵查卷第62頁至第63頁訊
      問筆錄及本院96年9月20日審判筆錄），即證人唐榮宏表
      示其藏放槍枝在證人甲○○所有之工寮內之事有告知證人
      甲○○，並由證人甲○○將其所藏放槍枝交予被告等語，
      已為證人甲○○所否認，是證人唐榮宏前開證述內容不僅
      前後不一，且與證人甲○○所述內容不符，自難僅以證人
      唐榮宏所證述之內容逕為不利被告之認定。
（二）本件具有殺傷力之美製制式WATHER槍枝係於95年5月25日
      經警方於訴外人何安財（所涉犯槍砲彈藥刀械管制條例案
      件以經由臺灣高雄地方法院檢察署檢察官以95年度偵字第
      14372號、第23015號、第31056號及96年毒偵字第115號提
      起公訴）所使用車號YN—7325號自小客車內所查獲並扣案
      ，訴外人何安財係於94年3月間自真實姓名、年籍均不詳
      之人處所取得乙節，有前開檢察署起訴書附卷可憑。即警
      方於訴外人何安財處所扣得系爭槍枝，亦無證據可證明由
      被告所交付。
（三）此外，公訴人所提上開內政部警政署刑事警察局函文所附
      鑑驗通知書等內容，僅得以證明自訴外人何安財處所扣得
      系爭槍枝係具有殺傷力之槍枝，及系爭槍枝經比對後為證
      人唐榮宏所犯「安南農會運鈔車搶案」彈殼之彈底特徵紋
      痕及彈頭來復線上特徵紋痕相吻合，即僅得認訴外人何安
      財所持有系爭槍枝即為證人唐榮宏所持有用以強盜農會運
      鈔車搶案之槍枝等情，是前開函文資料，亦不足為被告曾
      持有系爭槍枝事實之認定甚明。
（四）綜上所述，證人甲○○否認曾知悉證人唐榮宏將系爭槍枝
      藏放在其工寮內，更否認曾將該槍枝交付予被告，另證人
      唐榮宏之證述部分，亦非無瑕疵可指，本院綜合全案卷證
      資料，尚無從認定被告確有持有任何具殺傷力之槍枝之犯
      行。公訴人起訴被告所涉前開未經許可持有本件具有殺傷
      力之美製制式WATHER槍枝之犯行，尚屬無從證明。本件依
      調查所得證據，其證明程度仍未達於可排除合理之懷疑而
      形成被告有罪之法律上確信之程度，循據前開說明，並基
      於「罪證有疑，利於被告」之原則，本院認被告之犯罪尚
      屬不能證明，依法應為被告無罪之諭知。
據上論斷，應依刑事訴訟法第301條第1項前段，判決如主文。
本案經檢察官丙○○到庭執行職務
中　　華　　民　　國　　96　　年　　10　　月　　12　　日
  　　　　　　　　刑事第十二庭審判長法　官  侯明正
                                    法　官  魏玉英
                                    法　官  程克琳
以上正本證明與原本無異
如不服本判決應於送達後10日內向本院提出上訴狀
                                    書記官  曾美滋
中　　華　　民　　國　　96　　年　　10　　月　　12　　日
